【裁判字號】    94,訴,2699
【裁判日期】    951122
【裁判案由】    違反證券交易法等
【裁判全文】
臺灣高雄地方法院刑事判決              94年度訴字第2699號
公  訴  人  臺灣高雄地方法院檢察署檢察官
被      告  甲○○
選任辯護人  蔡鴻杰律師
上列被告因違反證券交易法等案件，經檢察官提起公訴（94年度
撤緩偵字第156 號），被告於本院準備程序中就被訴事實為有罪
之陳述，經詢問當事人意見，合議庭裁定由受命法官依簡式審判
程序獨任審理，本院判決如下：
    主  文
甲○○共同連續違反有價證券之買賣，不得有詐欺之行為之規定
，處有期徒刑陸月。扣案之「今日綜合明細表」肆本（扣押物編
號分別為1 、1 之1 、1 之2 、2） 沒收之。
    事  實
一、甲○○、林榮福（業經檢察官另為緩起訴處分確定）明知經
    營證券金融事業，應經主管機關財政部證券暨期貨交易管理
    委員會（下稱證期會，於民國93年7 月1 日改名為證券期貨
    局，並改隸行政院金融監督管理委員會）核准，且非證券商
    不得經營證券業務，而有價證券（包括公司股票）買賣之居
    間業務，屬於依證券交易法經營之證券業務種類，應經主管
    機關核准才得經營，又有價證券之買賣，不得有詐欺之行為
    ，竟共同基於為自己不法所有之概括犯意聯絡及非法經營證
    券金融事業之犯意聯絡，自89年1 月間某日起，由林榮福提
    供陳美玲分別於世華商業銀行（於92年10月27日更名為國泰
    世華商業銀行）台南分行、大府城證券股份有限公司（下稱
    大府城證券公司）開立之銀行帳戶（帳號00000000000 號）
    及證券帳戶（帳號：0000000 號），甲○○提供資金，並在
    高雄市○○區○○街26巷3 號裝設電話專線，供郭進明、鄭
    宗欽及其他真實姓名、年籍不詳之客戶下單買賣股票，甲○
    ○、林榮福與客戶約定之買賣方式為：客戶將欲購買之股票
    總金額1 成保證金匯入陳美玲上開銀行帳戶後，甲○○即提
    供（出借）另9 成資金並以陳美玲上開證券帳戶為客戶下單
    購買股票，客戶須支付日息萬分之5 之借款利息，以此方式
    經營證券金融事業。惟甲○○、林榮福實際上僅購買客戶指
    定購買股票股數之一半，卻多次向郭進明、鄭宗欽及其他不
    詳客戶佯稱已照下單之股數購買，致前開客戶均陷於錯誤，
    依指定購買之股數支付借款金額（即甲○○提供之9 成資金
    ）之利息、買賣手續費及證券交易稅（若客戶下單賣出股票
    ，甲○○、林榮福將實際購買之股票賣出後，會補足應有之
    款項給客戶），甲○○復於每日股市收盤後，製作「今日綜
    合明細表」傳真給各客戶，記載客戶當日下單買賣股票之種
    類、價格、張數、應付之利息、手續費、證券交易稅及當日
    盈虧等情，以取信於客戶。迄至92年1 月6 日，甲○○、林
    榮福以上開詐欺方式，共計詐得利息（借券費）新臺幣（下
    同）5 萬3678元、買賣手續費58萬863 元及證券交易稅61萬
    42元，共計124 萬4583元。嗣經警於92年1 月6 日14時許，
    持本院核發之搜索票搜索台南市○○路○段153 號3 、4 樓
    大府城證券公司，扣得甲○○所製作，放置於該處之「今日
    綜合明細表」4 本（扣押物編號分別為1 、1 之1 、1 之2
    、2） ，並循線查獲上情。
二、案經法務部調查局南部地區機動工作組移請臺灣高雄地方法
    院檢察署檢察官偵查起訴。
    理  由
一、按本件被告甲○○所犯係死刑、無期徒刑、最輕本刑為3 年
    以上有期徒刑以外之罪，其於準備程序就前揭被訴事實為有
    罪之陳述，經受命法官告知簡式審判程序之旨，並聽取其與
    公訴人之意見後，本院認無不得或不宜改依簡式審判程序進
    行之處，爰依刑事訴訟法第273 條之1 第1 項，裁定本件由
    受命法官獨任進行簡式審判程序，合先敘明。
二、上揭事實，業據被告於警、偵訊及本院審理時坦承不諱，核
    與證人郭進明、鄭宗欽於警詢時、證人即大府城證券公司營
    業員謝國墉於警詢、偵訊時證述之情節大致相符，並有陳美
    玲上開銀行帳戶、證券帳戶交易往來明細表各1 份、中華電
    信國內數據電路業務租用及異動申請書4 份（裝機地址均為
    前開民權街26巷3 號）附卷及「今日綜合明細表」4 本（扣
    押物編號分別為1 、1 之1 、1 之2 、2） 扣案可稽，足認
    被告自白與事實相符，本件事證明確，其犯行堪予認定。
三、被告行為後，證券交易法及刑法均已修正公布施行（詳如附
    表所示），綜合比較後，均以被告行為時之法律（舊法）對
    被告較有利，依刑法第2 條第1 項前段之規定，應適用被告
    行為時之法律。是核被告所為，係違反證券交易法第20條第
    1 項「有價證券之買賣，不得有詐欺之行為」、第18條第1
    項「經營證券金融事業，應經主管機關之核准」之規定，應
    分別依修正前證券交易法第171 條第1 款、（刑法修正前）
    證券交易法第175 條規定論處。公訴意旨固認被告另涉犯刑
    法第339 條第1 項詐欺取財罪，惟被告所犯修正前證券交易
    法第171 條第1 款「違反有價證券之買賣，不得有詐欺行為
    之規定」之罪，已包含詐欺取財罪質，自為刑法第339 條第
    1 項之特別規定，毋庸再論以刑法第339 條第1 項之詐欺取
    財罪名（最高法院84年度台上字第1127號判決意旨參照），
    公訴意旨認被告亦應論以刑法第339 條第1 項之罪，尚有未
    合，併此敘明。被告與案外人林榮福就上開犯行，有犯意聯
    絡及行為分擔，均為共同正犯。被告同一非法經營證券金融
    事業之行為，雖持續進行超過2 年，然按經營證券金融事業
    之行為，本質上即含有反覆為之之特質，故反覆持續超過2
    年之經營行為仍應論以單純一罪。又被告所犯多次違反修正
    前證券交易法第171 條第1 款之犯行，時間緊接，方法相同
    ，觸犯構成要件相同之罪名，顯係基於概括犯意反覆為之，
    應依修正前刑法第56條連續犯規定論以一罪，並加重其刑。
    被告所犯上開2 罪間，有方法目的之牽連關係，應從一重之
    修正前證券交易法第171 條第1 款之罪論處。爰審酌被告未
    經主管機關核准，竟擅自經營證券金融事業，危害金融秩序
    ，並以僅購買客戶指定購買股票股數一半之方式，向客戶詐
    取利息、買賣手續費及證券交易稅，行為實有不當，惟念被
    告於犯罪後坦承犯行，態度尚佳，且未發生違約交割之情形
    ，及其犯罪動機、目的、手段、所生危害、所獲利益等一切
    情狀，量處如主文所示之刑。再按受2 年以下有期徒刑、拘
    役或罰金之宣告，而有下列情形之一，認以暫不執行為適當
    者，得宣告2 年以上5 年以下之緩刑，其期間自裁判確定之
    日起算：一、未曾因故意犯罪受有期徒刑以上刑之宣告者。
    二、前因故意犯罪受有期徒刑以上刑之宣告，執行完畢或赦
    免後，5 年以內未曾因故意犯罪受有期徒刑以上刑之宣告者
    。刑法第74條固有明文。然凡在判決前已經受有期徒刑以上
    刑之宣告確定者，即不合於緩刑條件，至於前之宣告刑已否
    執行，以及被告犯罪時間之或前或後，在所不問，因而前已
    受有期徒刑之宣告，即不得於後案宣告緩刑（最高法院54年
    台非字第148 號判例意旨可資參照）。查被告曾因故意犯公
    共危險（酒醉駕車）案件，經本院於94年5 月16日判處有期
    徒刑3 月，於同年8 月17日確定，並於同年12月1 日易科罰
    金執行完畢（未構成累犯），有臺灣高等法院被告前案紀錄
    表在卷可考，是揆諸前揭法條及判例意旨，本院不得對本件
    被告為緩刑之宣告，附此敘明。扣案之「今日綜合明細表」
    4 本（扣押物編號分別為1 、1 之1 、1 之2 、2） 均為被
    告所有且供本件犯罪所用之物，業據其於本院審理時坦承在
    卷（見本院95年11月8 日審判筆錄），應依刑法第38條第1
    項第2 款規定宣告沒收。至扣案之合併買賣明細交割憑單、
    謝國墉世華商業銀行活儲存摺、黃麗華證券及世華商業銀行
    存摺、90年10月份營業員業績表、客戶資料、客戶交易明細
    表等物，均係於大府城證券公司內扣得，並非被告所有，屬
    大府城證券公司或該公司營業員所有之物，亦據被告、大府
    城證券公司營業員黃泓潭分別於本院審理、警詢時供述、陳
    述明確，均不予宣告沒收。
據上論斷，應依刑事訴訟法第273 條之1 第1 項、第284 條之1
、第299 條第1 項前段，修正前證券交易法第171 條第1 款，（
刑法修正前）證券交易法第175 條，刑法第11條前段、第2 條第
1 項前段、第28條、第38條第1 項第2 款，修正前刑法第56條、
第55條，判決如主文。
本案經檢察官乙○○到庭執行職務。
中    華    民    國    95    年    11    月    22    日
                    刑事第二庭    法  官  楊筑婷
以上正本證明與原本無異。
如不服本判決，應於收受送達後10日內向本院提出上訴書狀。
中    華    民    國    95    年    11    月    22    日
                                  書記官  林靜慧
附表：法律修正前後之比較
┌────┬───────┬─────────┬──────────┬────┬────┐
│修正法條│舊法（行為時）│新法（行為後）規定│    比較理由        │比較依據│比較結果│
│        │規定          │                  │                    │        │何者對行│
│        │              │                  │                    │        │為人有利│
├────┼───────┼─────────┼──────────┼────┼────┤
│證券交易│該罪法定刑為「│該證券交易法條款自│前開證券交易法規定於│刑法第2 │舊法    │
│法第171 │7 年以下有期徒│93年4 月30日起修正│93年4 月30日修正公布│條第1 項│        │
│條第1 款│刑，得併科新臺│公布施行，法定刑改│施行後，刑度較舊法為│前段    │        │
│、刑法第│幣300 萬元以下│為「3 年以上10年以│重，而前開刑法規定於│        │        │
│33條第5 │罰金」，罰金數│下有期徒刑，得併科│95年7 月1 日修正公布│        │        │
│款      │額下限為1 元以│新臺幣1000萬元以上│施行後，新法罰金之計│        │        │
│        │上，計算額度以│2 億元以下罰金」；│算額度較舊法增加，全│        │        │
│        │1 元計算之。  │又刑法第33條第5 款│部比較結果，以舊法（│        │        │
│        │              │自95年7 月1 日起修│行為時法）對被告較有│        │        │
│        │              │正公布施行，修正後│利。                │        │        │
│        │              │罰金計算額度改以新│                    │        │        │
│        │              │臺幣百元計算之。  │                    │        │        │
├────┼───────┼─────────┼──────────┼────┼────┤
│證券交易│該罪法定刑為「│刑法第33條第5 款自│新法罰金數額下限、計│刑法第2 │舊法    │
│法第175 │2 年以下有期徒│95年7 月1 日起修正│算額度均較舊法增加，│條第1 項│        │
│條、刑法│刑、拘役或科或│公布施行，修正後證│比較言之，以舊法對被│前段    │        │
│第33條第│併科新臺幣180 │券交易法第175 條罰│告較有利。          │        │        │
│5 款    │萬元以下罰金」│金數額下限改為新臺│                    │        │        │
│        │，罰金數額下限│幣1 千元以上，計算│                    │        │        │
│        │為1 元以上，計│額度亦改為以新臺幣│                    │        │        │
│        │算額度以1 元計│百元計算之。      │                    │        │        │
│        │算之。        │                  │                    │        │        │
├────┼───────┼─────────┼──────────┼────┼────┤
│刑法第56│連續數行為而犯│刪除              │被告所犯多次違反修正│刑法第2 │舊法    │
│條      │同一罪名者，以│                  │前證券交易法第171 條│條第1 項│        │
│        │一罪論。但得加│                  │第1 款之犯行，如依舊│前段    │        │
│        │重其刑至二分之│                  │法連續犯規定，係以一│        │        │
│        │一。          │                  │罪論，並加重其刑至二│        │        │
│        │              │                  │分之一，如依新法，因│        │        │
│        │              │                  │連續犯規定已刪除，應│        │        │
│        │              │                  │將其上開犯行分論併罰│        │        │
│        │              │                  │，比較言之，以舊法對│        │        │
│        │              │                  │被告較有利。        │        │        │
├────┼───────┼─────────┼──────────┼────┼────┤
│刑法第55│犯一罪而其方法│刪除              │鑑於牽連犯之實質根據│刑法第2 │舊法    │
│條後段  │或結果之行為犯│                  │難有合理說明，且其存│條第1 項│        │
│        │他罪名者，從一│                  │在亦有擴大既判力範圍│前段    │        │
│        │重處斷。      │                  │，有鼓勵犯罪之嫌，而│        │        │
│        │              │                  │予刪除，其後在適用上│        │        │
│        │              │                  │得視其具體情形，分別│        │        │
│        │              │                  │論以想像競合犯或數罪│        │        │
│        │              │                  │併罰予以處斷。本件被│        │        │
│        │              │                  │告所犯上開2 罪，依舊│        │        │
│        │              │                  │法規定為牽連犯，為裁│        │        │
│        │              │                  │判上一罪，從一重處斷│        │        │
│        │              │                  │，如依新法，因牽連犯│        │        │
│        │              │                  │規定已刪除，其上開2 │        │        │
│        │              │                  │項犯行應數罪併罰，比│        │        │
│        │              │                  │較言之，以舊法對被告│        │        │
│        │              │                  │較有利。            │        │        │
└────┴───────┴─────────┴──────────┴────┴────┘
附錄本案判決論罪科刑法條：
修正前證券交易法第171條
有左列情事之一者，處7 年以下有期徒刑，得併科新臺幣300 萬
元以下罰金：
  一、違反第20條第1 項、第155 條第1 項、第2 項或第157 條
      之1 第1 項之規定者。
  二、已依本法發行有價證券公司之董事、監察人、經理人或受
      僱人，以直接或間接方式，使公司為不利益之交易，且不
      合營業常規，致公司遭受損害者。
證券交易法第175條
違反第18條第1 項、第22條、第28條之2 第1 項、第43條第1 項
、第43條之1 第2 項、第3 項、第43條之5 第2 項、第3 項、第
43條之6 第1 項、第44條第1 項至第3 項、第60條第1 項、第62
條第1 項、第93條、第96條至第98條、第116 條、第120 條或第
160 條之規定者，處2 年以下有期徒刑、拘役或科或併科新臺幣
180 萬元以下罰金。


司法院資訊處製作；財團法人民間司法改革基金會備份。
